【裁判字號】    92,交聲,1034
【裁判日期】    920829
【裁判案由】    交管條例聲異
【裁判全文】
臺灣板橋地方法院交通事件裁定                九十二年度交聲字第一○三四號
    原處分機關  交通部公路總局臺北區監理所
    異  議  人
    即受處分人  甲○○
右列異議人因違反道路交通管理處罰條例案件，對於交通部公路總局臺北區監理所於
九十二年五月二十三日北監自裁字第裁四０─Ｃ00000000號違反道路交通管
理事件裁決書所為之處分（原舉發案號：臺北縣政府警察局九十二年三月三日北縣警
交字第Ｃ00000000號）不服，聲明異議，本院裁定如左：
    主  文
原處分撤銷。
甲○○不罰。
    理  由
一、原處分機關係以異議人即受處分人甲○○駕駛車號三Ｔ—四八二七號自用小客車
    ，於民國九十二年三月二日上午十時三十分許，在臺北縣新莊市○○路三百四十
    七號前，因「駕駛汽車肇事致人受傷逃逸」之違規事實，經臺北縣警察局新莊交
    通分隊警員掣單舉發。原處分機關乃依道路交通管理處罰條例第六十二條第一項
    後段之規定，吊銷駕駛執照。
二、聲明異議意旨略以：異議人甲○○駕駛車號三Ｔ—四八二七號自用小客車，於九
    十二年三月二日上午十時三十分，行經臺北縣新莊市○○路三百四十七號前時，
    不知道有與機車發生擦撞，警察於隔天通知異議人，始知曾與機車發生擦撞，警
    察開違規紅單時，告知異議人要吊扣駕照三個月，等到收到裁決書時，才知道是
    永久吊銷駕照，所以此時才提出聲明異議，然而異議人真的不知有與機車發生擦
    撞，異議人當時並無肇事逃逸之事實云云置辯，請求撤銷原裁罰處分。
三、經查，臺北縣政府警察局新莊分局固以異議人甲○○有「駕駛汽車肇事致人受傷
    逃逸」之違規行為，而予以掣單舉發，有臺北縣政府警察局九十二年三月三日北
    縣警交字第Ｃ00000000號舉發違反道路交通管理事件通知單在卷可稽。
    惟異議人甲○○堅決否認有駕車肇事致人受傷後逕駛離現場之行為，到庭辯稱：
    當時我開車行經幸福路，對向的車子從我正面過來，我為了閃避那輛車，所以才
    會往旁邊開，不慎撞到被害人的機車，因為我當時車內音響開得很大聲，我不知
    道撞了人，所以沒下車察看等語。而被害人乙○○到庭證稱：「異議人從後面超
    車，後照鏡勾到我外套的袖子，我被擦撞以後就倒地，他的車子直接開過去，對
    方車輛有無與機車發生碰撞，我想不起來。」等語（見本院九十二年八月二十七
    日訊問筆錄）。是被害人乃因其外套被異議人駕駛之車輛後照鏡勾到，導致其跌
    倒受傷等情，堪以認定。而依常理判斷，於上述輕微碰撞之情況下，一般駕駛人
    實難有所感覺，是異議人甲○○主觀上對於駕車肇事並致被害人受傷等情，確不
    知情，異議人上開所辯，應非虛妄，足以採信。至於異議人駕駛之車輛有擦痕，
    固有照片附於本院九十二年度交簡字第三四五號案件卷宗內可稽，惟肇事車輛係
    異議人向「大新莊租車公司」承租，該等擦痕是否為本件車禍所造成，尚無積極
    證據證明之，自難以此認為被告車輛確有與被害人機車發生碰撞之情事。按汽車
    駕駛人，駕駛汽車肇事致人受傷或死亡，應即採取救護或其他必要措施，並向警
    察機關報告，不得駛離；違者吊扣其駕照三個月至六個月；逃逸者吊銷駕駛執照
    。道路交通管理處罰條例第六十二條第一項固定有明文。惟此處罰規定，須駕駛
    人具備知悉駕車肇事致人受傷或死亡之主觀要件，始足成立，如駕駛人根本未察
    覺肇事，自不能逕以該規定論處。本件異議人，並不知被害人乙○○已被其車子
    之後照鏡勾到衣服，造成乙○○倒地受傷，已如前述，則異議人主觀上並無駕車
    肇事致人受傷而逃逸之故意，依上開說明，自難論以道路交通管理處罰條例第六
    十二條第一項之違規行為。原處分未予詳查，遽予裁罰，容有未洽，本件異議為
    有理由，原處分應予撤銷，並諭知異議人不罰。
四、據上論結，應依道路交通案件處理辦法第二十條，裁定如主文。
中      華      民      國      九十二      年    八    月    二十九    日
                                    臺灣板橋地方法院交通法庭
                                        法  官  侯  志  融
右正本證明與原本無異
如不服本裁定應於送達後五日內向本院提出抗告狀
                                        書記官  吳  進  安
中      華      民      國      九十二      年    八    月    二十九    日


司法院資訊處製作；財團法人民間司法改革基金會備份。
